# 业务合并

提问人：luckyconqueror 时间：2012-03-20 14:28:59
A公司和B公司同为自然人C控制， 2010 年A公司将B公司大部分资产、人员划入A公司，B公司尚未注销，请问是否属于业务合并，若属于业务合并，是否只需编制 2010 年合并报表，并追溯至以前年度，无需编制 2011 年的合并报表？谢谢！

回答人：chenyiwei
1 、划入A的原属于B的资产和人员是否符合“业务”的定义，即具备“业务三要素”？ 2 、A有无子公司，是否需编制合并报表？
如果符合业务定义的，则比照《讲解 2010 》关于同一控制下吸收合并的处理原则处理，要注意在A的个别报表和合并报表层面的处理原则是不同的。

提问人：luckyconqueror 时间：2012-03-21 09:11:53
回复 chenyiwei 的帖子
属于业务定义，A有其他子公司，是不是A的个别报表仅需将B公司的资产负债并入，而合并报表层面A公司仅需合并B公司当年的利润表和现金流量表？谢谢。

回答人：chenyiwei
A的个别报表层面，自合并日起将被合并的B公司资产和业务纳入其报表，不追溯到前期；合并报表层面，应视同业务合并在最早期间期初已完成，据此调整前期比较数据。

提问人：Kodak1863 时间：2014-01-03 16:03:30
请教陈yiwei老师，上面这个例子，如果A无子公司，本身不需要编制合并报表。其他情况和这个业务合并的例子一致，这种情况下，A 应该怎么进行会计处理？ 谢谢！

回答人：chenyiwei
参照《讲解 2010 》第二十一章第二节（P324）关于同一控制下吸收合并或新设合并在个别报表层面的处理原则。

提问人：Kodak1863 时间：2014-01-13 22:33:33
请教陈版主，同一控制下，若B公司将人员、大部分对等的债权债务划入A公司，同时对其账上各项生产设备、厂房等进行资产评估，并以评估增值后的价格将各项资产销售给A公司，此时A公司（注：A公司为单体公司，不须编制合并报表）应如何确定资产的账面价值，是否能以其实际支付的对价即资产评估增值后的价格入账？（B公司人员及资产划入A公司后，暂未注销，账上仍有留存收益未分配）
个人理解, 在A及B的最终控股方所进行的合并报表中，由于上述交易并未影响企业合并发生前后能够控制的净资产价值量发生变化，因此需要将资产评估增值部分抵消掉，恢复到资产交易前的价值，这一点不存在异议，但在A公司层面的报表，由于其已实际付出与评估价一致的对价，若简单套用“合并方对同一控制下合并取得的资产、负债应当按照相关资产、负债在被合并方的原账面价值入账”，是否不符合资产按照历史成本计价的原则？
另外，若A公司不将资产增值部分并入原账面价值，从所得税纳税的角度看，未来则损失了一部分可用于税前抵扣的资产折旧，亦对企业造成不利影响。 谢谢陈版主！

回答人：chenyiwei
虽然此处把业务合并过程人为划分为两个步骤：“B公司将人员、大部分对等的债权债务划入A公司”、“各项生产设备、厂房等进行资产评估，并以评估增值后的价格将各项资产销售给A公司”，但这两个步骤只有作为一个整体看才是有意义的，即整体上构成一项同一控制下的业务合并，所以虽然后一步骤中资产系按评估值购买，但在A的报表中入账价值仍为这些资产在B的原账面价值，差额调整资本公积。 同一控制下合并的会计处理规定目前是一刀切的权益结合法，自然存在很多不合理之处，但在准则规定修改之前，也只有照此执行。

提问人：Kodak1863 时间：2014-01-18 20:21:38
再请教陈版主，如若A公司为独立核算的分公司，账上并无资本公积及盈余公积，则该案例需要冲减资本公积/盈余公积时，是否直接冲减分公司的未分配利润即可？而无须冲减其总公司的资本公积/盈余公积。

回答人：chenyiwei
在编制总部的汇总报表时，仍应依次冲减该汇总报表上的资本公积、盈余公积、未分配利润，即总公司的权益项目也纳入冲减范围。

提问人：飞着的牛牛 时间：2014-01-20 09:39:19
请教陈版： 1 、同一控制下业务合并参照的吸收合并判断依据是什么？什么情况下可以参照控股合并处理？ 2 、A无子公司本身不需要编制合并报表，如果参照吸收合并，《讲解 2010 》说吸收合并不需要追溯调整比较报表，但是合并当期是否需要编制合并报表，特别是合并的利润表、现金流量表？ 3 、A无子公司本身不需要编制合并报表，如参照吸收合并处理，A公司在合并当期对业务合并不需要编制合并报表，也不需要追溯调整比较报表，在IPO申报时是否需要补充备考合并报表？

回答人：chenyiwei
1 、业务合并和吸收合并都是合并方直接取得被合并方的资产和负债，企业合并的会计处理原则直接在合并方的法人报表层面体现，所以可以参照。 2 、不需要。 3 、可视情况补充提供备考报表。

提问人：飞着的牛牛 时间：2014-01-21 19:42:05
再请教陈版： 假设参照吸收合并不需要编制合并报表，合并当期为三年一期第一年，合并当期B公司营业收入超过合并前A公司的100%，合并后B公司无业务，为增加财务信息可比性 1 、是否可以A公司附注的“补充资料”中披露备考财务信息而不单独发表意见？
2 、备考财务信息应当披露哪些内容？有没有已经公开的案例可供参考？ 3 、备考财务信息如需要披露合并报表是否只需要编制合并当期的备考合并利润表、现金流量表就可以？

回答人：chenyiwei
1 、一般理解可以。 2 、备考财务信息应披露的内容无具体规定，一般至少包括按照特殊编制基础编制的备考资产负债表、备考利润表、备考现金流量表、编制基础说明等。 3 、考虑合并方和被合并方的相对规模大小等因素而定。如果被合并方规模较大（甚至大于合并方）的，不排除要求编制三年备考财务信息的可能性。